【裁判字號】    92,易,1002
【裁判日期】    921231
【裁判案由】    違反公司法
【裁判全文】
臺灣彰化地方法院刑事判決                        九十二年度易字第一二號
    公  訴  人  臺灣彰化地方法院檢察署檢察官
    被      告  丙○○
                甲○○
    選任辯護人  林世祿律師
右列被告因違反公司法案件，經檢察官聲請簡易判決處刑（九十二年度偵字第四００
九號），本院員林簡易庭認不宜以簡易判決處刑，移由本院刑事庭依普通程序審理，
判決主文如後：
    主  文
丙○○、甲○○共同違反未經設立登記，不得以公司名義經營業務之規定，丙○○處
拘役拾日，甲○○處拘役貳拾日，如易科罰金，均以佰元折算壹日；均緩刑貳年
。
扣案之「丙○○」、「甲○○」名義之名片各貳張沒收。
    事  實
一、丙○○係慶達房屋仲介有限公司（下稱慶達公司）之負責人，其明知「太弘房屋
    仲介有限公司」（下稱太弘公司）並未在中央主管機關經濟部辦理設立登記，不
    得以公司名義經營業務或為其他法律行為，竟仍自民國九十年五、六月間起，在
    彰化縣員林鎮○○路○段三八０號，以太弘公司名義對外經營房屋仲介業務。甲○○則自九十一年二、三月間起，受雇於慶達公司，擔任業務員職務，其亦明知
    太弘公司並未辦理設立登記，竟基於共同犯意之聯絡，仍以太弘公司名義，對外
    招攬仲介業務，與不動產買賣雙方簽訂契約經營房屋仲介業務。嗣乙○○委託太
    弘公司仲介房屋買賣，並由甲○○接洽辦理，因乙○○認其購買之房屋有瑕疵，
    而向行政院公平交易委員會申訴，經行政院公平交易委員會函送經濟部，經濟部
    認丙○○、甲○○二人涉有違反公司法第十九條之罪嫌，乃函送臺灣彰化地方法
    院檢察署偵辦，經檢察官指揮彰化縣警察局刑警隊第六組調查，警方於九十二年
    三月二十七日上午十時五十分許，持搜索票至上址搜索，發現丙○○、甲○○仍
    以太弘公司名義對外經營房屋仲介業務，並當場查扣印有太弘公司丙○○及甲○○之名片各二張。
二、案經經濟部函送臺灣彰化地方法院檢察署檢察官偵查起訴。
    理  由
一、訊據被告丙○○、甲○○二人固不否認「太弘公司」並未在中央主管機關經濟部
    辦理設立登記，且渠等有於右揭時、地以「太弘公司」名義對外經營房屋仲介業
    務之事實，惟均矢口否認有何違反公司法之犯行，被告丙○○辯稱：伊有申請「
    慶達公司」之設立登記，因算命先生表示以「太弘」作公司名稱對生意較好，才
    改以太弘公司對外招攬業務，惟與客戶訂立之契約書上均有註明「原慶達」云云
    ；被告甲○○辯稱：伊僅係受雇員工，並不知太弘公司尚未辦理設立登記云云。
    經查：右揭事實，業據被害人乙○○於警詢中指述明確，且被告丙○○、甲○○
    均不否認有以未經設立登記之太弘公司經營仲介業務，茲按公司法之立法旨趣乃
    在規範及管制公司制度，以利社會經濟之發展，公司畢竟為一虛擬之法律人格，
    為使人民信任公司制度，而保障社會大眾之交易安全，我國民法，就法人資格之
    取得，採登記要件主義，在公司法人，修正前公司法第六條亦訂有明文。公司在
    設立登記前，既不得謂其已取得法人之資格，自不能為法律行為之主體，而以其
    名稱與第三人為法律行為（最高法院七十一年度台上字第四三一五號判決可資憑
    參）。公司法第十九條亦本諸此意，規定公司非經登記設立之後，不得以公司名
    義經營業務或為其他法律行為，藉由登記之公示作用，使社會交易大眾得以瞭解
    該公司設立之事實及其組織構成，維護交易安全。被告丙○○、甲○○對於交易
    相對人所使用之公司名片均載明「太弘房屋仲介有限公司」，此有「丙○○」、
    「甲○○」名義之名片共四張扣案可佐，又於路旁所張貼之售屋廣告亦均以「太
    弘公司」名稱為之，亦有現場照片在卷足參，雖被告丙○○辯稱有在交易契約書
    上載具「原慶達」乙詞，惟其以太弘公司對外交易，已足使社會交易大眾誤認太
    弘公司係合法設立登記之公司，具有法人之資格而得為法律行為之主體，顯然有
    礙交易安全，而公司未經登記設立本不得以公司名義經營業務，亦不因有在契約
    書上附具「原慶達」而得免責。再被告甲○○於警詢中供稱：伊知道公司原為「
    慶達公司」等語，而被告丙○○於偵查中亦稱：伊係慶達公司之負責人，自八十
    年間開始以慶達公司對外經營仲介業務，約於八十六年間休息一陣子，自九十年
    五、六月間才開始以太弘公司名義對外經營，甲○○約於九十一年間至伊公司上
    班，對外名片及契約書均使用太弘公司名義，因太弘公司未登記，乃以慶達公司
    名義報稅等語，並供明：「（問：甲○○知道你們那裡是「慶達」還是「太弘」
    ？），這個問題我們同事都知道，每個同仁都知道，營利事業登記證上面是慶達
    ，還沒有變更登記為太弘」等語，復參諸卷附公司現場照片所示，其等公司內部
    牆上仍懸掛著「慶達房屋仲介有限公司」名義之彰化縣政府營利事業登記證（參
    九十二年三月二十七日搜索現場照片），倘公司已變更為太弘公司，豈有仍在公
    司內部懸掛「慶達房屋仲介有限公司」名義之營利事業登記證，而未改掛太弘公
    司名義之營利事業登記證之理，被告甲○○為公司員工，對此應知之甚詳，所辯
    不知太弘公司未設立登記等詞，尚無足採，此外，復有彰化縣政府營利事業登記
    證影本、不動產購買意願書影本、申訴書影本、搜索現場照片十六張、公司名稱
    查詢資料及營業登記資料公示查詢等件在卷可資佐證。本件事證明確，被告丙○○、甲○○二人右揭犯行均堪認定，應依法論科。
二、核被告丙○○、甲○○二人所為，均係違反公司法第十九條第一項未經設立登記
    不得以公司名義經營業務之規定，應依同條第二項之規定處罰。被告二人就右揭
    犯行，互有犯意聯絡及行為分擔，為共同正犯。查被告等經營業務，其所為本有
    反覆為相同行為之性質，本質屬於繼續犯性質之單純一罪，不生連續犯問題，附
    此敘之。爰審酌被告二人均素行良好，有臺灣高等法院被告全國前案紀錄表在卷
    可稽，及其等犯罪係為謀公司業務推展之目的、動機、犯罪所生危害，暨犯罪後
    之態度等一切情狀，各量處如主文所示之刑，並均諭知易科罰金之折算標準，以
    示懲儆。末查，被告二人前均未曾受有期徒刑以上刑之宣告，此有臺灣高等法院
    被告全國前案紀錄表在卷可稽，被告二人因思慮未周，偶罹刑典，渠等經此刑之
    宣告後，應知警惕而無再犯之虞，本院因認以暫不執行其刑為當，爰均併宣告緩
    刑二年，以啟自新。另扣案之印有太弘公司「丙○○」、「甲○○」名義之名片
    各二張，乃公司所發給，各為被告二人所有之物，並係供被告二人犯罪所用之物
    ，已如前述，應依刑法第三十八條第一條第二款併予宣告沒收。
據上論斷，應依刑事訴訟法第四百五十二條、第二百九十九條第一項前段，公司法第
十九條第二項，刑法第十一條前段、第二十八條、第四十一條第一項前段、第七十四
條第一款、第三十八條第一項第二款，罰金罰鍰提高標準條例第二條，判決如主文。
本案經檢察官賴志盛到庭執行職務
中    華    民  國    九十二    年      十二      月      三十一      日
                              臺灣彰化地方法院刑事第二庭
                                  審判長法官  石  馨  文
                                  法      官  王  義  閔
                                  法      官  郭  麗  萍
右正本證明與原本無異。
如不服本判決，應於判決送達後十日內向本院提出上訴狀( 須附繕本 )。
告訴人或被害人對於判決如有不服具備理由請求檢察官上訴者，其上訴期間之計算係
以檢察官收受判決正本之日期為準。
                                  法院書記官  施  嘉  玫
中    華    民    國    九十三      年      一      月        七        日
公司法第十九條第二項：
未經設之登記，不得以公司名義經營業務或為其他法律行為。
違反前項規定者，行為人各科一萬五千元以下罰金，並自負責，行為人有二人以上者
，連帶負責，並由主管機關禁止其使用公司名稱。


司法院資訊處製作；財團法人民間司法改革基金會備份。
